【裁判字號】    98,易,81
【裁判日期】    980625
【裁判案由】    詐欺
【裁判全文】
臺灣花蓮地方法院刑事判決              98年度易字第81號
公  訴  人  臺灣花蓮地方法院檢察署檢察官
被      告  甲○○
                   （
選任辯護人  簡燦賢律師
            吳秋樵律師
上列被告因詐欺案件，經檢察官提起公訴（98年度偵字第 414號
），本院判決如下：
    主  文
甲○○犯詐欺取財罪，累犯，處有期徒刑伍月，如易科罰金，以
新台幣壹仟元折算壹日；又犯詐欺取財罪，未遂，累犯，處有期
徒刑月，如易科罰金，以新台幣壹仟元折算壹日。應執行有期
徒刑陸月，如易科罰金，以新台幣壹仟元折算壹日。
    事  實
一、甲○○素行不良，曾有多次詐欺前案紀錄，最近一次甫於民
    國97年10月7日縮刑期滿執行完畢，仍不知悔改。於 97年11
    月間，透過媒體報導，得知乙○○遺失現金新台幣（下同）
    2萬5千元，經濟狀況雪上加霜，且其子女因案入監執行，尚
    有多名幼孫需撫養，景況堪憐，認有機可乘，竟意圖為自己
    不法之所有，先假意透過里辦公室捐款 6千元予乙○○，藉
    以攀搭關係，博取乙○○信任後，先於 98年1月15日，向乙
    ○○謊稱臺北某些公司團體，要將退稅款作為社會慈善救助
    ，乙○○符合申請資格，若以其長孫之名義申請，可申請 2
    間公司之退稅款，每家公司可補助20至30萬元，惟必須繳交
    戶籍謄本、印鑑證明、低收入證明、在監證明等文件，尚且
    需繳納攝影及媒體採訪費用，乙○○不疑有他而陷於錯誤，
    支付僅有之存款 2萬元予甲○○；甲○○食髓知味，另於同
    年月17日，再意圖為自己不法之所有，到乙○○住處謊稱，
    若以其次孫之名義申請，可申請南部 3家公司之退稅款，共
    可得1百餘萬元之善款捐助，惟需再繳納 5萬6千元之申辦費
    用，乙○○仍陷於錯誤，依照甲○○指示籌措相關證件，於
    同年月19日，乙○○至花蓮看守所申請其女之在監證明，巧
    遇友人馮國慶，聊天中馮國慶察覺有異，便將乙○○載至台
    灣花蓮地方法院檢察署更生保護會辦公室，主動以電話聯絡
    甲○○，佯稱乙○○之證件及費用均已準備妥當，可至上址
    辦公室拿取，甲○○旋於同日16時40分許，至上開辦公室欲
    拿取費用及相關證件，遭馮國慶及更生保護協會職員質問，
    始終無法自圓其說，適為據報到場處理之員警查獲而未遂，
    甲○○見犯行曝光，即當場歸還乙○○先前繳納之2萬元。
二、案經花蓮縣警察局花蓮分局報告台灣花蓮地方法院檢察署檢
    察官偵查起訴。
    理  由
一、訊據被告甲○○固坦承向被害人乙○○收取 2萬元之事實，
    惟矢口否認有何詐欺犯行，辯稱: 伊當初是透過警局報導的
    資訊捐款，並未與被害人直接接觸，伊是做面膜代工，伊把
    被害人需要經濟資助的資訊，告訴伊的廠商即賣蔬菜的鄭國
    男，鄭國男長期有進伊的面膜銷售，故伊把乙○○資料給鄭
    國男募款，伊預期要幫乙○○募18萬，要找30個廠商， 1人
    募 6千元，不足18萬的部分由鄭國男補足。伊只有跟乙○○
    拿到 2萬元，是想請人來為乙○○攝影的費用，伊打電話給
    梅林攝影詢問外出攝影費用，因為乙○○說她不識字請伊幫
    忙聯絡，伊從來沒有跟乙○○說可以幫她募1百多萬云云。
    惟查: 上開事實，業據證人即被害人乙○○、證人馮國慶於
    偵查中證述明確，並有贓物認領保管單 1份在卷可參，應堪
    採信。又被告甫於97年10月初執行完畢出監，自承97年在監
    ，並無收入，98年4月開始才賣面膜，98 年的生活開銷都是
    小孩子的父親支出，伊有兩個孩子，分別為1歲半、4歲多，
    自身生活諒非寬裕，其所述熱心捐助非親非故之乙○○，並
    要主動為乙○○募款云云，尚難遽信；又被害人乙○○窮困
    情形業據媒體報導，被告並未隸屬於任何公司機關或社福團
    體，動員力量有限，是否有募款能力亦屬可疑，況被告若單
    純為其募款，當可逕行為之，又何需要求乙○○預支任何費
    用？又其辯稱收 2萬元係為請人拍攝乙○○家中生活狀況，
    惟以數位相機拍攝素人實況，即可輕易達成該目的，豈有在
    不確定得否募到任何款項之前，先要求被害人支付 2萬元，
    且稱要委請以婚紗攝影為主業之梅林婚紗攝影公司前來拍攝
    之理？被告所辯內容匪夷所思，當屬捏造之詞。又被告迄今
    未能提出具體之廠商名單及募款計劃，其辯稱與鄭國男有商
    務往來，卻於警詢時佯稱不知道其聯絡方式，於檢察官於本
    院審理時詢問之，竟辯稱: 「不知道鄭國男幾歲，大部分都
    是鄭國男主動聯絡，伊無法提供鄭國男聯絡方式」云云，與
    其在本院準備程序所述，其手機中存有鄭國男之電話，伊在
    警局其實可以查閱等語不符，且其委任律師曾於準備程序中
    遞狀聲請傳喚住在宜蘭縣羅東鎮○○路203巷21 號之鄭國男
    ，欲證明鄭國男有於98年1月22日交付乙○○ 12萬元補助款
    之事實，嗣後當庭撤回聲請，可見被告與鄭國男在本案行準
    備程序前仍有聯絡，被告復於本院審理時稱: 「交付12萬元
    的事，是王郭援告訴伊的，至於鄭國男到底有沒有給被害人
    12萬元，其實伊也不確定，伊沒有跟鄭國男直接接觸，跟他
    不是很熟」等語，與其於警詢、準備程序中稱與鄭國男有業
    務往來，鄭國男常向其進面膜云云，頗有落差，其若確實有
    捐助計畫，鄭國男出面釐清，當屬對其有利之事項，其卻刻
    意掩飾鄭國男之身分及聯絡方式，該反常行為更證其心虛情
    怯；又其所提及之聯繫人王郭援，據警聯繫其女王欣翎表示
    ，其母遭詐騙，與家人失睦，目前下落不明，有花蓮縣警察
    局花蓮分局中正派出所刑事案件偵查報告書可資佐證，亦非
    有資力、能力為乙○○募款之人。綜上所述，足認被告係以
    募款之騙局詐欺乙○○，事證明確，應予依法論科。
二、核被告甲○○前後2次所為，分別係犯刑法第 339條第1項、
    同條第3項、第1項之詐欺取財罪及詐欺取財罪未遂。其於前
    案執行完畢後，5年內故意再犯本件之罪，應依刑法第 47條
    規定，均論以累犯，並依法加重其刑，所為詐欺取財未遂部
    分，應依刑法第25條第2項規定減輕其刑，並先加後減之。
三、爰審酌被告為高中肄業之中年女子，本可以正當方式營生，
    竟挑選僅受過日式教育 2年之73歲無業老人乙○○為下手對
    象，利用其智識程度不高，經濟困苦，亟需外界相援之機會
    ，編造募款謊言，榨乾被害人僅存之微款，牟取個人之不法
    利益，且於查獲後，雖立即返還 2萬元贓款，仍多次供述不
    一，試圖模糊真相、掩飾犯行，毫無悔意，態度不佳，惟檢
    察官具體求刑有期徒刑3年6月，與犯罪所得相較，誠屬過重
    ，分別量處如主文所示之刑，定其應執行刑，並諭知易科罰
    金之折算標準，以資警惕。
據上論斷，應依刑事訴訟法第299條第1項前段，刑法第 339條第
1項、第3項、第47條第1項、第25條第2項、第 41條第1項前段、
第51條第5款，刑法施行法第1條之1，判決如主文。
本案經檢察官吳文正到庭執行職務。
中    華    民    國    98    年    6     月    25    日
                  刑事第一庭    審判長法  官  張健河
                                      法  官  魏俊明
                                      法  官  蕭一弘
以上正本證明與原本無異。
如不服本判決應於收受送達後10日內向本院提出上訴書狀，並應
敘述具體理由。其未敘述上訴理由者，應於上訴期間屆滿後20日
內向本院補提理由書 (均須按他造當事人之人數附繕本)「 切勿
逕送上級法院」。告訴人或被害人如對於本判決不服者，應具備
理由請求檢察官上訴，其上訴期間之計算係以檢察官收受判決正
本之日期為準。
中    華    民    國    98    年    6     月    25    日
                                      書記官
附錄本判決論罪之法律條文：
中華民國刑法第339條：
意圖為自己或第三人不法之所有，以詐術使人將本人或第三人之
物交付者，處5年以下有期徒刑、拘役或科或併科1千元以下罰金
。
以前項方法得財產上不法之利益或使第三人得之者，亦同。
前二項之未遂犯罰之。


司法院資訊處製作；財團法人民間司法改革基金會備份。
